【裁判字號】    89,台上,805
【裁判日期】    890217
【裁判案由】    違反懲治盜匪條例
【裁判全文】
最高法院刑事判決                                八十九年度台上字第八○五號
    上訴人  台灣高等法院檢察署檢察官
    被  告  甲○○
右上訴人因被告違反懲治盜匪條例案件，不服台灣高等法院中華民國八十六年十月三
十日第二審更審判決（八十六年度上更(一)字第七六六號，起訴案號：台灣板橋地方法
院檢察署八十五年度偵字第六五七五號），提起上訴，本院判決如左：
    主  文
原判決撤銷，發回台灣高等法院。
    理  由
本件原判決以公訴意旨略以：被告甲○○於民國八十五年三月十四日下午五時許，在
台北縣板橋市○○路○段一八○之一號Ａ三三二室與Ａ三三一室套房走道間，見被害
人何林滾因病倦坐於Ａ三三二室套房門口，左手戴有金戒指一枚，竟意圖為自己不法
之所有，無故侵入何林滾之住宅乘何林滾不備之際，欲以強暴致使不能抗拒而強行拔
取何林滾戴於右手手指上之金戒指一枚，嗣因該戒指套於何林滾手上太緊，且何林滾
又佯稱其兒子快來了等語，被告始食惶逃走而未能得逞。迨於同月十七日凌晨一時三
十分許，經據報之警員，在同上址之Ａ三三一室套房內將正熟睡之被告逮獲。因認其
犯有懲治盜匪條例第五條第一項第一款第二項之罪嫌，經審理結果，認被告之犯罪不
能證明，因而撤銷第一審科刑之判決，改判諭知被告無罪，固非無見。
惟查(一)審理事實之法院，對於被告之犯罪之證據，應從各方面詳予調查，以期發現真
實，苟非調查之途經已窮，而被告之犯罪嫌疑，仍屬不能證明，要難遽為無罪之判決
。查被害人何林滾於警訊中當場指明被告係搶其金戒指之人，於第一審法院履勘現場
時，亦重申上情無訛（見偵卷第五頁，一審卷二十七頁），雖被害人於警訊中陳稱：
其身體狀況不良，其左眼視物狀況不良，但其視力障礙，是否已達於無法辨識他人面
貌之程度，而影響於指認之真實性，攸關犯罪之成立，自應依職權詳為調查，期無枉
縱，原審亦認有查證之必要而傳喚被害人一次，只因遷移等事由，未能送達，即未再
查證，遽以被害人所供其左眼視物狀況不良，認被害人之指訴，為不足採信，而為被
告無罪之諭知，調查職責，尚有未盡。(二)被害人於警訊中指明：被告搶其戒指時，因
戒指太緊，拔不下來，其一時智生，即告以：「我兒子快來了」，被告聞言，即倉惶
逃到樓下，於第一審法院審理中陳稱：「對門裡面有二、三個人，他搶我時就往樓梯
口那邊走去，暨案發後，其未曾報案」等語（見偵卷四頁、五頁，第一審卷二十七頁
），被告果為行搶之人，何以膽敢逗留現場過夜﹖又本案究為何人報案，如未有人報
案，警方如何破案﹖對門裡之二、三人是否有與被告身裁或面貌有雷同或近似之處，
以上各點仍有疑義而欠明瞭，此部分本院前次發回更審意旨已予指明，原審未加查證
，亦有可議。(三)又被告侵入住宅部分，是否經合法告訴，攸關法律之適用，應予查明
。檢察官上訴意旨指摘原判決不當，尚非全無理由，應認仍有撤銷發回更審之原因。
據上論結，應依刑事訴訟法第三百九十七條、第四百零一條，判決如主文。
中      華      民      國    八十九    年      二      月     十七     日
                              最高法院刑事第十一庭
                                  審判長法官  莊  登  照
                                        法官  洪  明  輝
                                        法官  蔡  清  遊
                                        法官  黃  一  鑫
                                        法官  林  秀  夫
      右正本證明與原本無異
                                              書  記  官
中      華      民      國    八十九    年      二      月    二十三    日


司法院資訊處製作；財團法人民間司法改革基金會備份。
